臺灣高等法院民事裁定
109年度上字第1327號
上  訴  人  林光讚  
訴訟代理人  龍毓梅律師
複  代理人  楊念慈律師
上  訴  人  林根欉  
            林正毅  
共      同
訴訟代理人  吳佳育律師
被  上訴人  林樹城  
訴訟代理人  林辰彥律師
複  代理人  張理樂律師
            許凱傑律師
上列當事人間請求行使股東權益事件，本院裁定如下：
    主  文
本件訴訟標的價額核定為新臺幣壹佰陸拾伍萬元。
上訴人溢繳之第二審裁判費新臺幣伍萬貳仟零肆元應予返還。
    理  由
一、按訴訟標的之價額，由法院核定；核定訴訟標的之價額，以
    起訴時之交易價額為準；無交易價額者，以原告就訴訟標的
    所有之利益為準；訴訟標的之價額不能核定者，以民事訴訟
    法第466條所定不得上訴第三審之最高利益額數加十分之一
    定之，民事訴訟法第77條之1第1項、第2項、第77條之12分
    別定有明文。又司法院於民國91年1月29日以（91）院臺廳
    民一字第03075號函將不得上訴第三審之利益額數，提高為
    新臺幣（下同）150萬元，故訴訟標的之價額不能核定者，
    應以165萬元定之。次按以一訴主張數項標的者，其訴訟標
    的之價額合併計算之；但所主張之數項標的互相競合或應為
    選擇者，其訴訟標的價額，應依其中價額最高者定之，同法
    第77條之2第1項亦有明文。是訴訟標的價額係依原告主張訴
    訟標的之法律關係，所得受之客觀利益定之。倘原告合併提
    起數訴，各訴之訴訟標的雖不相同，惟自訴訟利益觀之，其
    訴訟目的一致，不超出終局標的範圍，其訴訟標的價額應以
    其中價額最高者定之（最高法院106年度台抗字第815號裁定
    意旨參照）。再按訴訟費用如有溢收情事者，法院應依聲請
    並得依職權以裁定返還之，民事訴訟法第77條之26第1項亦
    有明文。
二、本件上訴人主張伊等為樹城有限公司（下稱樹城公司）股東
    ，依公司法第48條、第109條第1項規定，請求：㈠被上訴人
    應提出樹城公司93年1月1日起至今所有往來銀行金融機構之
    存摺正本（含新北市蘆洲區農會長榮分部，帳號：00000-00
    -000000-0帳戶、台灣中小企業銀行，帳號：00000000000帳
    戶及帳號：00000000000帳戶、臺灣土地銀行，帳號：000-0
    00-000000帳戶）及總分類帳簿，供上訴人查閱。㈡被上訴人
    應再提出樹城公司93年1月1日起至今之發票存根聯、收據、
    支出憑單、資產負債表、損益表、盈虧撥補表、營業人銷售
    與稅額申報書、財政部北區國稅局各類所得扣繳暨免扣繳憑
    單申報書、出租他人之租賃契約書及所有往來銀行之活期、
    支票、定期存款帳戶交易明細（含新北市蘆洲區農會長榮分
    部，帳號：00000-00-000000-0帳戶、台灣中小企業銀行，
    帳號：00000000000帳戶及帳號：00000000000帳戶、臺灣土
    地銀行，帳號：000-000-000000帳戶），供上訴人查閱（見
    本院卷三第315、316頁），核其上開聲明㈠、㈡之標的，均係
    為依上開公司法規定行使股東權，應具財產權訴訟性質，惟
    因其訴訟標的並無客觀交易價格可參，亦無從依其金錢及受
    益之情形核定其金額；又其訴訟利益單一，應以訴訟標的價
    額其中最高者定之，因各物件訴訟標的價額均屬不能核定，
    同應依民事訴訟法第77條之12規定，各以165萬元計之，再
    依同條之2第1項但書之規定，以其中一165萬元定之。從而
    ，本件訴訟標的價額核定為165萬元，應繳納第二審裁判費2
    萬6,002元，上訴人已繳納第二審裁判費7萬8,006元（計算
    式：26,002元＋26,002元＋26,002元＝78,006元，見本院卷一
    第23至25頁），溢繳5萬2,004元。是依上說明，就溢繳部分
    依職權以裁定返還之。
三、爰裁定如主文。
中　　華　　民　　國　　111 　年　　 1  　月　 26 　　日
                    民事第六庭    
                        審判長法  官 周美雲
                              法  官 江春瑩
                              法  官 游悅晨
正本係照原本作成。
核定訴訟標的價額部分，如不服裁定得於收受送達後10日內向本
院提出抗告狀，並繳納抗告費新臺幣1千元。
其餘部分不得抗告。
中　　華　　民　　國　　111 　年　　1 　　月　　26　　日
    　　　　　　　　　　　　　書記官 王詩涵